臺灣高等法院高雄分院刑事判決　　　　 94年度上易字第825號
上　訴　人　臺灣高雄地方法院檢察署檢察官
被　　　告　乙○○
選任辯護人　李慶榮律師
　　　　　　孫守濂律師
上列上訴人因被告傷害案件，不服臺灣高雄地方法院94年度簡上
字第487 號中華民94年9 月30日第一審判決（聲請簡易判決處刑
案號：臺灣高雄地方法院檢察署93年度偵字第5382號，原審認不
宜以簡易判決處刑，改依通常程序審理），提起上訴，本院判決
如下：
     主  文
上訴駁回。
     理由
一、本件本院審理結果，認原審以被告犯罪不能證明為由，而為
    被告無罪判決之諭知，並無不合，並引用原審判決理由之記
    載（如附件）。
二、檢察官循告訴人請求提起上訴，略以：同案被告陳魏秀鑾（
    業經原審以普通傷害罪判處罪刑確定）與被告係叔嫂關係，
    所為證詞不免偏頗；又被告既因陳魏秀鑾有聽力障礙而與之
    同往，於告訴人與之口角糾紛時，應無逕自離去之理，是被
    告確有出手推擠告訴人，其已構成共犯傷害罪無疑，原審遽
    為被告無罪之諭知，尚有未合云云。
三、經查：
（一）原判決已認定：本件被告否認有告訴人前開所指行為，陳
      稱：當時告訴人與陳魏秀鑾有拉扯，伊則離開，告訴人或
      有跌坐在地上，但伊並不知詳情等語，證人陳魏秀鑾於本
      院時亦證稱：她和告訴人發生拉扯時，被告並沒有在旁幫
      忙，已先離開等語，證人並經原審判決拘役20日確定，足
      徵告訴人所受前開傷勢，應係與陳魏秀鑾發生口角而推擠
      跌倒所致，尚與被告無關。
（二）按被害人之指述，旨在使被告受刑事訴追為目的，須其陳
      述無瑕疵可指，且查與事實相符，始可作為認定之依據（
      最高法院61年度台上字第3099號判例意旨參考）。本件告
      訴人於警詢時證稱：「（當時乙○○有無毆打你？或是協
      助陳魏秀鑾毆打你？）沒有。沒有」等語；於偵查中證稱
      ：「（如何傷害？）乙○○當時... 拍我肩膀一下，再拉
      我的衣服叫我出來」等語；於原審準備程序時則指稱：「
      乙○○先打我的左手臂二下，拉我出去，叫我跟他兄嫂講
      清楚…」等語，其所述被告有無出手毆打伊乙節，並不相
      符。此外，亦查無其他證據足認被告確有共犯上開傷害罪
      ，其犯罪尚屬不能證明。
四、原審因而以被告被訴犯罪不能證明為由，因而為被告無罪判
    決之諭知，核無不合。檢察官仍執前詞提起上訴，指摘原審
    未為被告有罪之判決為不當，並無理由，應予駁回。
五、又按地方法院簡易庭對被告為簡易判決處刑後，經提起上訴
    ，而地方法院合議庭認應為無罪判決之諭知者，依同法第45
    5 條之1 第3 項準用第369 條第2 項之規定意旨，應由該地
    方法院合議庭撤銷簡易庭之判決，改依第一審通常程序審判
    。其所為判決，應屬於「第一審判決」，檢察官仍得依通常
    上訴程序上訴於管轄第二審之高等法院（最高法院91年度台
    非字第21號判決意旨參考）。經查：本件被告因涉犯傷害罪
    ，前經原審於94年4 月26日以93年度簡字第1854號簡易判決
    處拘役20日，得易科罰金在案，被告不服提起上訴，原審合
    議庭認不宜以簡易判決，改依通常程序審理，嗣於94年9 月
    30 日 以94年度簡上字第487 號判處被告無罪在案，分別有
    相符之上開刑事判決在卷可佐。依上所述，上開原審合議庭
    所為之判決，其性質仍屬第一審判決，檢察官仍得依法向管
    轄第二審之高等法院提起上訴。辯護人認本件性質上屬第二
    審判決，檢察官已不得上訴云云，容有誤會，併此敘明。
六、被告受合法傳喚，無正當理由不到庭，有送達證書在卷可稽
    ，爰不待其陳述，逕行判決。
七、據上論斷，應依刑事訴訟法第368 條、第371 條、第373 條
    ，判決如主文。
本案經檢察官陳新慶到庭執行?
中　　華　　民　　國　　94　　年　　12　　月　　30　　日
            刑事第五庭  審判長法  官  曾永宗
                              法  官  任森銓
                              法  官  陳明富
以上正本證明與原本無異。
不得上訴。
中　　華　　民　　國　　94　　年　　12　　月　　30　　日
                              書記官  魏文常
附件：
臺灣高雄地方法院刑事判決             94年度簡上字第487號
上　訴　人　乙○○　男
即  被  告
選任辯護人　李慶榮律師
            孫守濂律師
上列被告因傷害案件，不服臺灣高雄地方法院高雄簡易庭93年度
簡字第1854號中華民國94年4 月26日第一審判決（聲請簡易判決
處刑案號：93年度偵字第5382號），提起上訴，本院管轄之第二
審合議庭判決如下：
    主  文
原判決關於乙○○部分撤銷。
乙○○無罪。
    理  由
一、公訴意旨略以：陳魏秀鑾因不滿甲○○○罵其進入在高雄縣
    大社國小旁之荔枝、芒果園內拿東西。竟與其小叔即被告乙
    ○○基於共同傷害犯意，於民國92年1 月20日16時，二人相
    偕至該水果園欲質問甲○○○，及見甲○○○在園內工作，
    即由被告進入將其叫出，陳魏秀鑾乘甲○○○到來並與被告
    對話之際，先加以辱罵，隨即以雙手對準甲○○○胸部衝推
    ，致甲○○○跌坐在地，而受有左側髖部挫傷之傷害。因認
    被告涉有刑法第277 條第1 項之傷害罪嫌。
二、本件公訴人認被告涉有前開犯行，係以：(一)告訴人甲○○○
    指述明確；(二)告訴人受有前開傷害之診斷證明書1 紙；(三)參
    以告訴人受傷部位，核與直接跌坐後受傷害之情形相吻，應
    係陳魏秀鑾加以強力推擠；況被告於偵查中供稱：陳魏秀鑾
    與告訴人二人有撥來撥去，且罵了約幾分鐘等語，足見陳魏
    秀鑾於案發之時係在盛怒當中，如此益證其出手推擠告訴人
    之可能。足認告訴人前開指述應與事實相符；(四)再以本件被
    告與陳魏秀鑾二人相偕前往找告訴人，再由陳魏秀鑾出手傷
    害告訴人，難謂二人非事先共謀。是以被告所辯，無非卸責
    之詞，均不足採，資為論據。訊據被告堅詞否認有何傷害之
    犯行，辯稱：因伊兄嫂陳魏秀鑾耳聾，想瞭解告訴人為何罵
    她，伊即受託去問告訴人，並請告訴人自果園內出來與陳魏
    秀鑾講清楚，伊並無與陳魏秀鑾有傷害之犯意聯絡或行為分
    擔等語。
三、按犯罪事實應依證據認定之，無證據不得認定犯罪事實。又
    按不能證明被告犯罪者，應諭知無罪之判決，刑事訴訟法第
    154 條第2 項、第301 條第1 項分別定有明文。再按事實之
    認定，應憑證據，如未能發現相當確實證據，或證據不足以
    證明，自不能以推測或擬制之方法，以為裁判之基礎，最高
    法院著有40年臺上字第86號判例可資參照。復按刑事訴訟法
    第161 條已於91年2 月8 日修正公布，其第1 項規定：檢察
    官就被告犯罪事實，應負舉證責任，並指出證明之方法，因
    此，檢察官對於起訴之犯罪事實，應負提出證據及說服之實
    質舉證責任，倘其所提出之證據，不足為被告有罪之積極證
    明，或其指出證明之方法，無從說服法院以形成被告有罪之
    心證，基於無罪推定之原則，自應為被告無罪判決之諭知（
    最高法院92年臺上字第128 號判決參照）。末按告訴人之告
    訴，係以使被告受刑事訴追為目的，是其陳述是否與事實相
    符，仍應調查其他證據以資審認（最高法院52年臺上字第13
    00號判例參照）。
四、經查：
    (一)本件告訴人於警詢之供述，為被告以外之人於審判外之陳
      述，其性質屬傳聞證據，依刑事訴訟法第159 條第1 項之
      規定，本不得作為證據，然上開警詢筆錄內容，經本院審
      理時予以提示並告以要旨，且各經檢察官及被告等人表示
      意見，當事人已知上述筆錄乃傳聞證據，且均於審判程序
      時同意可為證據，本院審酌上開筆錄作成時，較無人情施
      壓或干擾，亦無不當取供之情形，認為以之作為本案之證
      據亦屬適當，是依刑事訴訟法第159 條之一第1 項規定，
      告訴人於警詢中之陳述自具有證據能力。另被告及辯護人
      對於告訴人於檢察官偵查中所為之陳述，亦同意採為證據
      ，本院查無證據可證明上開供述有顯不可信之情況，依此
      ，告訴人於偵查中之供述亦應有證據能力，併此說明。
    (二)陳魏秀鑾為輕度聽障者，為瞭解告訴人對其指責之緣由，
      於92年1 月20日16時，委託其小叔即被告共同前往告訴人
      之果園找告訴人，並由被告入該果園內請告訴人至園外討
      論等情，經被告供承於卷，核與同案被告陳魏秀鑾於本院
      二審到庭結證一致（見本院二審卷第44頁），並經告訴人
      於警詢稱：「（問：你稱與陳魏秀鑾及乙○○之間無仇恨
      ，他們二人為何會叫你出來並將你毆傷？）因為陳魏秀鑾
      經常到我所耕作的農地內拿東西，我向他說不要這樣到我
      農地內拿東西，陳魏秀鑾就回去向他的小叔乙○○述說該
      事，於是乙○○就帶陳魏秀鑾來田裡找我理論」、於偵查
      中稱：「因為陳魏秀鑾曾拆我的籬笆還偷我的東西被我罵
      ，當天被告二人（即陳魏秀鑾和乙○○）是為這件事質問
      我。乙○○當時是在荔枝、芒果園內拍我肩膀一下再拉我
      的衣服叫我出來」等語（見93年度他字第31號卷第13頁）
      明確，且有陳魏秀鑾之中華民國殘障手冊影本乙份附卷可
      考（見本院原審卷第34頁）。是以，陳魏秀鑾認其與告訴
      人間或有誤會，陳魏秀鑾又因聽力障礙，始由被告協同前
      往告訴人之果園，並由被告向告訴人示意且自果園內叫出
      等節，應可確認。
    (三)再者，陳魏秀鑾見告訴人自園內走出，即對告訴人加以辱
      罵並以雙手推擠告訴人，致告訴人跌坐在地，而受有左側
      髖部挫傷之傷害一節，經告訴人指訴明確，陳魏秀鑾於本
      院二審審理時亦證稱與告訴人互有拉扯等語（見本院二審
      卷第44頁），並有劉骨科診所出具之診斷證明書1 紙在卷
      可佐；本院另依職權函詢告訴人就醫原因，診所函覆以：
      告訴人所受髖部挫傷多是後跌坐於地所致等語，有該函文
      附卷可證（見本院二審卷第37-1頁）。是而告訴人指稱遭
      陳魏秀鑾推擠跌地，尚非無據；又告訴人自始均稱：被告
      無出手或協助陳魏秀鑾毆打伊等語，亦經陳魏秀鑾到庭證
      述明確，而陳魏秀鑾傷害告訴人之犯行，並經原審判決拘
      役20日確定，益徵告訴人所受前開傷勢，應係與陳魏秀鑾
      發生口角而推擠跌倒所致。
    (四)至告訴人於警詢另稱：陳魏秀鑾站立於被告後方辱罵，並
      向伊方面衝來，被告閃身而陳魏秀鑾即對伊推擠等，於偵
      查中則稱：伊跌坐在地，被告不扶伊起來等語，檢察官亦
      以被告與陳魏秀鑾共同去找告訴人，由陳魏秀鑾出手打告
      訴人，認定被告與陳魏秀鑾有傷害之犯意聯絡為論據。然
      被告否認有告訴人前開所指行為，陳稱：當時告訴人與陳
      魏秀鑾有拉扯，伊則離開，告訴人或有跌坐在地上，但伊
      並不知詳情等語，陳魏秀鑾於本院時亦證稱：她和告訴人
      發生拉扯時，被告並沒有在旁幫忙，已先離開等詞，佐以
      前情，應可認被告並無參與告訴人與陳魏秀鑾之間之拉扯
      行為無疑；而陳魏秀鑾與告訴人早已相識，告訴人亦知陳
      魏秀鑾要與之理論，陳魏秀鑾若預謀推擠以傷害告訴人，
      實無須被告應先行遮掩始能完成，再以告訴人既指被告當
      時背對陳魏秀鑾，衡依常理，被告顯然無從得知後方動靜
      甚然，告訴人所指因被告閃避使陳魏秀鑾得以推擠傷害之
      情，應屬告訴人臆測之詞；況且告訴人與被告並無素怨，
      被告因知悉兄嫂陳秀魏鑾有聽力障礙而同意協同前往，亦
      屬人之常情，尚難僅以被告有與陳魏秀鑾共同前往告訴人
      之果園之事實，即認被告與陳魏秀鑾必事先謀議而有傷害
      告訴人之犯意聯絡。從而告訴人前開所述，非能執為對被
      告不利之證據。
    (五)綜上所述，本件查無證據足以證明告訴人所受之傷害為被
      告所為，而告訴人之指訴非能執為被告不利之證據，則被
      告是否確有本件公訴人所指之犯行，本院認為存有合理之
      懷疑，尚未到達確信其為真實之程度，自不能遽認被告有
      被訴之犯行。原審未察，遽為被告科刑之判決，自有未洽
      。被告以無出手傷害告訴人，且與共同被告陳魏秀鑾無犯
      意聯絡等節執以指摘原判決不當，為有理由，本院復查無
      其他積極證據足資證明被告確有公訴人所指之犯行，揆諸
      首開規定及說明，應予撤銷改判，另為被告無罪之諭知。
五、末按檢察官聲請以簡易判決處刑之案件，經法院認為有第45
    1 條之1 第4 項但書之情形者，應適用通常訴訟程序審判之
    ，刑事訴訟法第452 條定有明文；且對於簡易判決之上訴，
    準用刑事訴訟法第3 編第1 章及第2 章之規定，管轄第二審
    之地方法院合議庭受理簡易判決上訴案件，應依通常程序審
    理。其認案件有刑事訴訟法第452 條之情形者，應撤銷原判
    決，逕依通常程序為第一審判決，法院辦理刑事訴訟簡易程
    序案件應行注意事項第14項亦規定詳盡。本件檢察官就被告
    涉犯傷害犯行聲請簡易判決處刑，經本院審理後，認被告被
    訴傷害應為無罪之諭知，已如前述，而有刑事訴訟法第451
    條之1 第4 項但書第3 款之情形，故依前揭規定，此部分應
    由本院合議庭逕依通常程序審理後，自為第一審判決，附此
    敘明。
據上論斷，應依刑事訴訟法第455 條之1 第1 項、第3 項、第36
9 條第1 項前段、第364 條、第301 條第1 項前段，判決如主文
。
中　　華　　民　　國　　94　　年　　9 　　月　　30　　日
                  刑事第六庭    審判長法  官  簡志瑩
                                      法  官  李  蓓
                                      法  官  楊佩蓉
以上正本證明與原本無異。
不得上訴。
中　　華　　民　　國　　94　　年　　9 　　月　　30　　日
  　　　　　　　　　　　　　　　　　　書記官  翁淑珮
